臺灣高等法院高雄分院刑事裁定
111年度毒聲重字第20號
聲  請  人  
即受裁定人  曾鴻原



上列聲請人因違反毒品危害防制條例案件，對於本院111年度毒
抗字第195號，中華民國111年6月9日確定裁定（原審案號：臺灣
橋頭地方法院111年度毒聲字第254號），聲請重新審理，本院裁
定如下：
    主  文
重新審理之聲請駁回。
    理  由
一、聲請再審之客體，限於實體之確定判決；對於「確定之裁定
    」，除得依刑事訴訟法相關程序救濟外，均不得為再審之對
    象；至於聲請重新審理，則係不服觀察、勒戒及強制戒治之
    確定裁定請求救濟之方法，故當事人表示不服觀察、勒戒及
    強制戒治確定裁定之意思，縱其形式上誤用再審字樣，仍不
    妨礙其聲請重新審理之效力。本件聲請人提出刑事聲請再審
    狀固載記聲請再審之字樣，惟觀諸書狀內容，可知聲請人係
    針對已確定之強制戒治裁定不服而聲請重新審理，是其形式
    上縱以再審名義為之，仍不妨礙其聲請重新審理之效力，自
    應適用毒品危害防制條例有關聲請重新審理之規定，合先敘
    明。　　
二、聲請意旨略以：現今之勒戒處所，徒以拘禁之方式，將全部
    之觀察、勒戒人犯與外界隔絕，並未對之提供藥物、心理、
    復健等治療，且所內不僅無專業檢驗設備，全體管理員縱有
    數十名亦無一接受過相關訓練而欠缺專業資格，卻得不附理
    由勾選「有無繼續施用毒品傾向評估紀錄標準表」，再統一
    送掛名之醫師核章，該不盡不實之鑑定報告，自不得作為認
    定聲請人即受裁定人曾鴻源（下稱聲請人）應入戒治處所施
    以強制戒治之依據。另再對比名人之子接觸毒品既猶有獲得
    從輕發落之機會，業已接受為期2月觀察、勒戒之聲請人，
    卻只因出身貧賤致須再接受恐長達1年之強制戒治，自難昭
    折服，爰依法聲請重新審理，請求撤銷原裁定等語。
三、觀察、勒戒及強制戒治之裁定確定後，有下列情形之一，認
    為應不施以觀察、勒戒或強制戒治者，受觀察、勒戒或強制
    戒治處分之人，或其法定代理人、配偶，或檢察官得以書狀
    敘述理由，聲請原裁定確定法院重新審理：一、適用法規顯
    有錯誤，並足以影響裁定之結果者；二、原裁定所憑之證物
    「已證明」為偽造或變造者；三、原裁定所憑之證言、鑑定
    或通譯「已證明」其為虛偽者；四、參與原裁定之法官，或
    參與聲請之檢察官，因該案件犯職務上之罪，已經證明者；
    五、因發現確實之新證據足認受觀察、勒戒或強制戒治處分
    之人，應不施以觀察、勒戒或強制戒治者；六、受觀察、勒
    戒或強制戒治處分之人，已證明其係被誣告者；聲請重新審
    理，應於裁定確定後30日內提起；但聲請之事由，知悉在後
    者，自知悉之日起算；法院認為無重新審理之理由，或程序
    不合法者，應以裁定駁回之，毒品危害防制條例第20條之1
    第1、2項及第4項前段定有明文。
四、經查：
　㈠聲請人前因施用毒品案件，經臺灣橋頭地方法院（下稱橋頭
    地院）於民國111年5月13日以111年度毒聲字第254號裁定令
    入戒治處所施以強制戒治處分，聲請人不服提起抗告後，再
    經本院於111年6月9日以111年度毒抗字第195號裁定駁回其
    抗告（且不得再抗告），此有臺灣高等法院被告前案紀錄表
    、該等裁定在卷可稽，是對聲請人所為之強制戒治裁定，已
    於111年6月9日告確定。
　㈡聲請人乃於111年8月18日具狀向監所長官提出本件聲請，有
    該書狀上所蓋「法務部○○○○○○○○收受收容人訴狀章」印文為
    憑(本院卷第5頁)，距前述之裁定確定日，已顯逾30日。而
    抗告意旨僅空口指稱「有無繼續施用毒品傾向評估紀錄標準
    表」所載內容不盡不實云云，原難認已具體主張有何重新審
    理之法定事由；又聲請人接受前述評估之時間點，顯在橋頭
    地院依憑該項評估等事證，裁定聲請人令入戒治處所施以強
    制戒治處分「前」，聲請人既業依限對該橋頭地院裁定提起
    抗告，且抗告意旨已曾提及該項評估並質疑其欠缺科學依據
    （卷附裁定參照），自無對該項評估知悉在後之情形，則本
    件聲請重新審理，顯已逾越法定期間致程序上不合法，且無
    從補正，自應予駁回。
　㈢毒品危害防制條例雖未如刑事訴訟法第429條之2規定「聲請
    再審之案件，除顯無必要者外，應通知聲請人及其代理人到
    場，並聽取檢察官及受判決人之意見。但無正當理由不到場
    ，或陳明不願到場者，不在此限。」，然重新審理事由之有
    無，攸關聲請人權益甚鉅，原則上亦應保障其之陳述意見權
    ，而固當準用之。惟本件之聲請既逾越法定期間致程序上不
    合法，此時即顯無聽取意見之必要，避免徒耗有限之司法資
    源，併指明之。
據上論結，應依毒品危害防制條例第20條之1第4項前段，裁定如
主文。　
中　　華　　民　　國　　111 　年　　9 　　月　　14　　日
                  刑事第二庭    審判長法  官  孫啟強
                                      法  官  范惠瑩
                                      法  官  莊珮吟
以上正本證明與原本無異。
不得抗告。
中　　華　　民　　國　　111 　年　　9 　　月　　14　　日
　　　　　　　　　　　　　　　　　　　書記官　唐奇燕